臺灣高等法院高雄分院刑事判決　　　　100年度上易字第659號
上　訴　人　臺灣高雄地方法院檢察署檢察官
被　　　告　莊建忠
被　　　告　許玄宗
上列上訴人因被告恐嚇案件，不服臺灣高雄地方法院100 年度易
字第265 號中華民國100年3月11日第一審判決（起訴案號：臺灣
高雄地方法院檢察署99年度偵字第24658 號），提起上訴，本院
判決如下：
    主  文
原判決關於恐嚇危害安全部分撤銷。
莊建忠、許玄宗共同犯恐嚇危害安全罪，均處拘役貳拾日，如易
科罰金，以新臺幣壹仟元折算壹日。
   理  由
一、莊建忠之妹妹莊麗梅與葉國銘係夫妻關係（已於民國99年11
    月間離婚）。緣於99年5 月12日20時許，在高雄市○○區○
    ○路55巷1 號3 樓之住處，其夫妻2 人為葉國銘外遇之事發
    生爭執，莊麗梅遂撥打電話給其母親哭訴葉國銘外遇之事，
    適為莊建忠知悉，莊建忠遂邀其友人許玄宗，於同日22時40
    分許，到達上開處所，由莊麗梅開門讓莊建忠、許玄宗進入
    屋內，詎莊建忠進屋後，與葉國銘發生口角後，憤而以現場
    之藥酒瓶及徒手毆打葉國銘，致葉國銘左眉、鼻樑、左前胸
    、左肩、背部、左前臂、顱骨等處受有傷害（莊建忠傷害部
    分已據原審判決有罪確定）。莊建忠旋而另與許玄宗共同基
    於恐嚇之犯意聯絡，在上開現場由許玄宗對葉國銘恫稱：「
    下面還有很多兄弟在，如果出聲，要帶你去西子灣游泳，大
    坪頂吹風，我是混鳳山五甲的，如果你敢報案，開車要注意
    ，要讓你斷手斷腳」等語；莊建忠亦對葉國銘恫稱：「要讓
    你斷手斷腳而且要讓你在高雄、台南混不下去」等語，致使
    葉國銘心生畏懼，足生危害於安全。
二、案經葉國銘訴由高雄市政府警察局鳳山分局報告台灣高雄地
    方法院檢察署檢察官偵查起訴。
      理  由
壹、證據能力部分
一、按被告以外之人於偵查中向檢察官所為陳述，除顯有不可信
    之情況者外，得為證據，刑事訴訟法第159 條之1 第2 項定
    有明文。查證人葉國銘、莊麗梅2 人於檢察官偵查時所為陳
    述，業經上開證人於供前具結，有證人結文附卷可稽，其於
    偵查中之陳述，客觀上並無顯不可信之情況，且其2 人已經
    原審及本院傳訊到庭行交互詰問，被告之詰問權已獲保障，
    其2 人於偵查中之證詞自有證據能力。
二、次按刑事訴訟法第159 條之5 明定：「被告以外之人於審判
    外之陳述，雖不符前4 條之規定，而經當事人於審判程序同
    意作為證據，法院審酌該言詞陳述或書面陳述作成時之情況
    ，認為適當者，亦得為證據。」、「當事人、代理人或辯護
    人於法院調查證據時，知有第159 條第1 項不得為證據之情
    形，而未於言詞辯論終結前聲明異議者，視為有前項之同意
    」。查本判決理由所援用之證據資料（含供述證據及非供述
    證據），被告及公訴人於本院言詞辯論終結前，均同意有證
    據能力或無意見（本院卷第26頁），本院審酌上開證據之作
    成，並無違法或不當情形，且與本案待證事實相關，適當作
    為證據，依刑事訴訟法第159 條之5 之規定，認均具證據能
    力。
貳、實體部分
一、訊據被告莊建忠、許玄宗2 人均矢口否認有恐嚇之犯行，被
    告莊建忠辯稱：我承認當時有出手打葉國銘，故傷害罪我沒
    有上訴，但我沒有說恐嚇的話云云；被告許玄宗辯稱：我與
    莊建忠是同事且私交很好，才陪同去葉國銘家，我是聽到他
    們爭吵才進去，我看他們在扭打，把他們拉開，我並沒有講
    恐嚇的話云云。經查：
  (一)上開事實，已據證人即告訴人葉國銘迭於警詢、偵查、原審
    及本院審理時證述綦詳，並有大樓監視錄影器翻拍照片3 張
    、驗傷診斷書1 份在卷足資佐證。
  (二)被告2人雖以上揭情詞置辯，惟查：
  1.被告莊建忠於警詢自白：【我進去他房間，當時他在睡覺，
    叫醒他後，他先動手，我還手後才拿床頭櫃上的一個玻璃瓶
    歐打他，我當時很氣憤有對他說「要讓他斷手斷腳及讓他在
    高雄、台南等地混不下去」】等語（偵二卷第6 頁）；於偵
    查中自白：【當時我有對葉國銘說，你這樣高雄台南你要如
    何混下去】等情（偵二卷第28頁）；於原審自承：【恐嚇部
    分是因為吵架，我不知道我有講哪些話，吵架當然不會講好
    話】等情在卷（原審一卷第19頁），被告莊建忠於警詢及偵
    查既均自承於爭吵氣憤下有說過「要讓他斷手斷腳及讓他在
    高雄、台南等地混不下去」等語，經核與證人葉國銘上開指
    訴相符，其於本院審理時翻異前詞辯稱未出言恐嚇，自難採
    信。
  2.證人即告訴人葉國銘於警詢證稱：「當時我入房睡覺，我被
    莊建忠以我放於床頭櫃上的一個玻璃瓶，打我的頭頂，我才
    驚醒，之後他哥哥陸續打我，該不詳男子一旁一直恐嚇我，
    要讓我斷手斷腳及讓我在高雄、台南等地混不下去」等情（
    偵二卷第8 頁）；於偵查中證稱：「莊建忠打我時，另外那
    男子沒有打我，但是他恐嚇我下面還有2 、3 個兄弟在下面
    等，還要帶我去西子灣吹風，要讓我在高雄、台南都混不下
    去」等情（偵一卷第28頁）；於原審證稱：【被告許玄宗有
    對我恐嚇說「下面還有很多兄弟，如果我出聲，他會帶我去
    西子灣游泳，大坪頂吹風，還說他是混鳳山五甲的，如果我
    敢報案，開車時要注意，要讓我斷手斷腳」等語，是在打我
    的過程中說的】（原審二卷第24頁）；於本院復證稱：【被
    告2 人在打我的過程中，2 人皆有重覆講：「打你時若敢叫
    出來，要讓你斷手斷腳，要讓你混不下去，要帶你去西子灣
    游泳」等話語】（本院卷第44頁）。本院審酌證人葉國銘於
    警詢、偵查、原審及本院審理中有關被告許玄宗確有出言恐
    嚇等情，其證詞前後一致，未見矛盾虛偽之情，甚且，證稱
    被告許玄宗並未出手打伊之有利許玄宗之證述。再者，證人
    與被告許玄宗先前並無嫌隙，其當無甘冒偽證罪責而故意誣
    指被告許玄宗入罪之理，是證人葉國銘上開證詞，應堪採信
    。另依被告莊建忠供述：「當時開車載我去的朋友只有跟他
    說你家庭都沒有顧好，還要搞外遇」，「我朋友在場只說你
    為何去外面找女人不照顧自己的家庭」等語（偵二卷第6 、
    28 頁 ），亦可確認被告許玄宗於案發時確有在場，並有開
    口指責葉國銘之不是，故被告許玄宗所辯：是聽到爭吵才進
    去，未出言恐嚇葉國銘，與上開證據不符，尚難採信。
  3.依證人莊麗梅於原審證稱：「被告莊建忠打葉國銘時，我進
    門的時候，葉國銘已經受傷，我是聽到被告莊建忠與葉國銘
    爭吵時，我才進房間，他們爭吵的內容當下沒有聽到，因為
    他們在房間我在客廳，我進去之後他們就沒有爭吵」等情（
    原審二卷第26頁），可知證人莊麗梅於被告2 人在房間與告
    訴人爭吵時並未在場，是其證稱當天未聽到被告2 人對告訴
    人為恐嚇言語之證詞，尚難為有利於被告2人之認定。
  (三)綜上所述，被告2 人上開所辯，要屬卸責之詞，不足採信。
    本件事證明確，被告2 人確有恐嚇犯行，均堪認定，應予依
    法論科。
二、核被告2 人所為，均係犯刑法第305 條之恐嚇危害安全罪。
    被告2 人對上開犯行，有犯意聯絡及行為分擔，為共同正犯
    。
三、原審未予詳查，遽為被告無罪之諭知，尚有未當，公訴人上
    訴意旨，執此指摘原判決不當，為有理由，自應由本院將原
    判決恐嚇部分撤銷改判。爰審酌被告2 人因告訴人家庭細故
    糾紛，不思以理性方式解決紛爭，共同出言恐嚇告訴人，所
    為非是，惟念被告莊建忠係因認妹婿即告訴人外遇行為不當
    ，復出言挑釁，一時失慮始與友人許玄宗犯下本案，並兼衡
    其2 人犯罪動機、目的、手段、所生損害、生活狀況、品行
    、智識程度及犯後態度等一切情狀，各量處如主文第2 項所
    示之刑，並諭知易科罰金之折算標準，以資懲儆。
參、被告莊建忠被訴傷害罪部分，已據原審判處有期徒刑3 月確
    定，爰不再論列，併予敘明。
據上論斷，應依刑事訴訟法第369 條第1 項前段、第364 條、第
299 條第1 項前段，刑法第28條、305 條、第41條第1 項前段，
刑法施行法第1 條之1 ，判決如主文。
本案經檢察官王登榮到庭執行職務。
中    華    民    國   100    年    8     月    16    日
                  刑事第一庭    審判長法  官  周賢銳
                                      法  官  洪碩垣
                                      法  官  施柏宏
以上正本證明與原本無異。
不得上訴。
中    華    民    國   100    年    8     月    16    日
                                      書記官  魏文常
附錄本件判決論罪科刑法條：
刑法第305條（恐嚇危害安全罪）
以加害生命、身體、自由、名譽、財產之事，恐嚇他人致生危害
於安全者，處2 年以下有期徒刑、拘役或3 百元以下罰金。